最高法院民事裁定　　　　　　　　九十四年度台抗字第二○號
　　再 抗告 人　甲○○
　　訴訟代理人　徐玉蘭律師
上列再抗告人因與相對人乙○○○○○○○○○○○○○份有限
公司間強制執行聲明異議事件，對於中華民國九十三年九月六日
台灣高等法院裁定（九十三年度抗字第二七一二號），提起再抗
告，本院裁定如下：
    主  文
再抗告駁回。
再抗告程序費用由再抗告人負擔。
    理  由
按查封不動產，以其價格足清償強制執行之債權額及債務人應負
擔之費用者為限，此觀強制執行法第五十條、第一百十三條規定
自明。此為兼顧債權人與債務人之利益，所為超額查封禁止之規
定，法院為強制執行時，固有遵循之義務，惟如無超額查封之情
事，自無該規定之適用。本件相對人以台灣台北地方法院（下稱
台北地院）九十三年度裁全字第三二三號裁定為執行名義，於提
供擔保後，就再抗告人之財產於新台幣（下同）一千萬元範圍內
，聲請為假扣押之強制執行。經台北地院查封再抗告人所有之門
牌號碼台北市○○○路四一五巷二號四樓、四一七巷一號四樓、
四一五號暨四一五巷二號、四號、四一七巷一號、三號地下一層
建物及其坐落基地（下稱光復南路不動產），暨門牌號碼台北市
○○路○段四○○巷一號、一號四樓建物及其坐落基地（下稱信
義路不動產）。再抗告人以光復南路不動產，經信義不動產鑑定
股份有限公司（下稱信義公司）鑑價，已達四千一百六十四萬一
千元，市價則達四千九百六十萬元以上，而實際抵押借款僅二千
一百八十九萬七千一百六十三元，尚餘一千七百萬元，遠逾一千
萬元之本件債權，另信義路不動產部分，據信義公司鑑價亦有二
千二百萬元，因認台北地院係屬超額查封，乃向該院聲明異議，
請求准予撤銷信義路及光復南路部分之不動產查封。經台北地院
裁定駁回其異議後，再抗告人對之提起抗告。原法院以：再抗告
人所有之信義路不動產，業已設定二千二百八十萬元抵押權予第
三人新光人壽保險股份有限公司，則再抗告人主張信義公司就該
不動產鑑定之市價為二千二百萬元，縱屬真實，相對人是否仍有
由信義路不動產受償之可能，即非無疑。至於光復南路不動產部
分，既已設定二千八百八十萬元抵押權予第三人台新國際商業銀
行股份有限公司，對照其設定之抵押權或再抗告人主張之實際抵
押借款，雖尚有餘額，但考慮不動產拍賣之價額，如不能於第一
次拍定而需分次減價拍賣時，其拍定之價格顯較鑑定之價格為低
，暨如有他債權人參與分配應再平均受償，以及本件尚未進入拍
賣程序等情，即難認前述之執行為超額查封，自與首揭強制執行
法關於禁止超額查封之規定不符。因予駁回再抗告人之抗告。經
核於法並無違誤。再抗告意旨，猶執前詞指摘原裁定不當，求予
廢棄，非有理由。
據上論結，本件再抗告為無理由。依強制執行法第三十條之一，
民事訴訟法第四百九十五條之一第一項、第四百四十九條第一項
、第九十五條、第七十八條，裁定如主文。
中　　華　　民　　國　九十四　年　　一　　月　　六　　日
            最高法院民事第五庭
                審判長法官  蘇　茂　秋
                      法官  朱　建　男
                      法官  蘇　達　志
                      法官  陳　碧　玉
                      法官  黃　秀　得
      本件正本證明與原本無異
                          書  記  官
中　　華　　民　　國　九十四　年　　一 　 月   十八   日
                                                      Ｃ
